臺灣桃園地方法院小額民事判決
111年度桃保險簡字第94號
原      告  南山產物保險股份有限公司

法定代理人  蔡漢凌  
訴訟代理人  徐啓峰  
            楊志鴻  
            張哲瑀  
被      告  黃明堂  


上列當事人間請求損害賠償(交通)事件，本院於民國111年8月5
日言詞辯論終結，判決如下：
    主      文
被告應給付原告新臺幣貳萬陸仟玖佰參拾伍元，及自民國一一一
年七月二十一日起至清償日止，按週年利率百分之五計算之利息
。
訴訟費用新臺幣壹仟元由被告負擔。
本判決得假執行。
    事實及理由
壹、程序方面：
一、按簡易案件訴狀送達後，原告不得將原訴變更或追加他訴，
    但減縮應受判決事項聲明者不在此限，民事訴訟法第436條
    第2項、第255條第1項第3款定有明文。查本件原告起訴時原
    聲明為：「被告應給付原告新臺幣（下同）10萬8,643元，
    及自起訴狀繕本送達翌日起至清償日止，按週年利率5％計算
    之利息。」，嗣於民國111年8月5日言詞辯論期日當庭變更
    聲明為：「被告應給付原告2萬6,935元，及自起訴狀繕本送
    達翌日起至清償日止，按週年利率5％計算之利息。」（詳見
    本院卷第80頁反面），經核原告上開所為，係屬減縮應受判
    決事項之聲明，揆諸首揭規定，自應准許。
二、被告經合法通知，未於言詞辯論期日到場，核無民事訴訟法
    第386條所列各款情形，爰依原告之聲請，由其一造辯論而
    為判決。
貳、實體方面：
一、原告主張：被告於110年4月16日上午9時10分許，駕駛車牌
    號碼000-0000號自用小貨車（下稱肇事車輛），沿桃園市蘆
    竹區中興七街由中興路往大興三街方向行駛，行經中興七街
    與大興二街路口時，未注意車前狀況及隨時採取必要安全措
    施，適有原告承保訴外人李珮瑜所有並駕駛之車牌號碼000-
    0000號自用小客車（下稱系爭車輛）沿大興二街由大興路往
    中興六街方向駛至上開路口，致兩車發生碰撞，造成系爭車
    輛受損，修復費用為10萬8,643元（含零件6萬2,905元、工
    資4萬5,738元），原告已依約理賠，然李珮瑜亦有支道車未
    禮讓幹道車之過失，應自負5成肇事責任，爰依侵權行為及
    保險代位之法律關係，提起本件訴訟等語。並聲明：如變更
    後之聲明。
二、被告經合法通知，未於言詞辯論期日到場，亦未提出書狀為
    任何聲明或陳述。
三、經查，原告主張之上開事實，業據其提出桃園市政府警察局
    道路交通事故當事人登記聯單、汽車保險理算書、保險理賠
    申請書、系爭車輛之行車執照、道路交通事故現場圖、照片
    黏貼紀錄表、現場車損照片、初步分析研判表、估價單、維
    修明細表、車損照片、電子發票證明聯等附卷為證（見本院
    卷第18至42頁），並經本院依職權向桃園市政府警察局蘆竹
    分局調取本件道路交通事故調查卷宗在卷可查（見本院卷第
    43頁至第58頁反面），經核與其所述相符，是本院綜合各項
    證據調查結果及全辯論意旨，堪認原告之主張為真實。
四、本院之判斷：
  ㈠按因故意或過失，不法侵害他人之權利者，負損害賠償責任
    ；汽車、機車或其他非依軌道行駛之動力車輛，在使用中加
    損害於他人者，駕駛人應賠償因此所生之損害，民法第184
    條第1項前段、第191條之2分別定有明文。次按汽車行駛時
    ，駕駛人應注意車前狀況及兩車並行之間隔，並隨時採取必
    要之安全措施，道路交通安全規則第94條第3項前段亦有明
    文。經查，被告駕駛肇事車輛於上開時、地，因未注意車前
    狀況及隨時採取必要安全措施，致碰撞系爭車輛乙情，有卷
    附之道路交通事故現場圖、道路交通事故調查報告表㈠、㈡、
    現場照片足資為證（見本院卷第46至52頁），是原告主張被
    告應負損害賠償責任，洵屬有據。
  ㈡次按負損害賠償責任者，除法律另有規定或契約另有訂定外
    ，應回復他方損害發生前之原狀。第1項情形，債權人得請
    求支付回復原狀所必要之費用以代回復原狀，民法第213條
    第1、3項定有明文。而關於賠償車輛因毀損所減少之價額，
    得以修復費用為估定之標準，但以必要者為限（如修理材料
    以新品換舊品，應予折舊），此有最高法院80年度台上字第
    2476號判決足資參照；至於工資部分，則無折舊問題。又依
    行政院所頒布之固定資產耐用年數表及固定資產折舊率表規
    定，自用小客車折舊年限為5年，依定率遞減折舊率為1000
    分之369，且其最後1年之折舊額，加計歷年折舊之累計額，
    其總和不得超過該資產成本原額之9/10。經查，原告主張系
    爭車輛之修復費用為10萬8,643元（含零件6萬2,905元、工
    資4萬5,738元）乙情，有估價單在卷可佐(詳見本院卷第27
    頁)，惟零件費用係以舊換新即應計算折舊，而系爭車輛於1
    05年11月出廠（見本院卷第20頁行車執照），至本件事故發
    生之110年4月16日止，已實際使用期間為4年6月，則依上開
    折舊規定，零件部分費用折舊後之金額應為8,132元（計算
    式詳如附表），另加計不折舊之工資部分4萬5,738元，則系
    爭車輛修復必要費用應為5萬3,870元（計算式：8,132元＋4
    萬5,738元＝5萬3,870元）。
  ㈢第按損害之發生或擴大，被害人與有過失者，法院得減輕賠
    償金額，或免除之，前2項之規定，於被害人之代理人或使
    用人與有過失者，準用之，民法第217條第1、3項定有明文
    。且此項規定之目的，在謀求加害人與被害人間之公平，故
    在裁判上法院得以職權減輕或免除之（最高法院85年台上字
    第1756號判例意旨參照）。又行至無號誌之交岔路口，支線
    道車應暫停讓幹線道車先行，道路交通安全規則第102條第1
    項第2款前段亦有明定。查系爭車輛行經本件無號誌之交岔
    路口之支道，應暫停讓幹線道車即肇事車輛先行，惟系爭車
    輛未注意及此即貿然直行，致釀本件交通事故，應認系爭車
    輛駕駛李珮瑜之上開過失行為，與被告前述過失行為同為本
    件肇事原因，且此為原告所是認（見本院卷第80頁背面），
    是本院審酌被告與李珮瑜各自過失情節與態樣，認渠等就本
    件車禍發生之原因力應分別為50％為允當，則被告應負擔之
    賠償金額，應依上開規定按此比例減輕為2萬6,935元（計算
    式：5萬3,870元×50％＝2萬6,935元），原告既承受此與有過
    失，則原告代位行使損害賠償請求權，自不得逾此範圍。
五、末按給付無確定期限者，債務人於債權人得請求給付時，經
    其催告而未為給付，自受催告時起，負遲延責任。經債權人
    起訴而送達訴狀與催告有同一之效力；又遲延債務，以支付
    金錢為標的者，債權人得請求依法定利率計算之遲延利息。
    但約定利率較高者，仍從其約定利率；而應付利息之債務，
    其利率未經約定，亦無法律可據者，週年利率為5％，民法第
    229條第2項、第233條第1項、第203條分別定有明文。查本
    件被告須負之侵權行為損害賠償屬未定期限之金錢債務，雙
    方就利率並無約定，亦無其他可據之利率計付規範，揆諸前
    揭規定，原告自得請求被告給付該債務自起訴狀繕本送達翌
    日即111年7月21日起（見本院卷第74頁公示送達證書）至清
    償日止，按週年利率5％計算之遲延利息。
六、綜上所述，原告依侵權行為及保險代位之法律關係，請求被
    告給付2萬6,935元，及自111年7月21日起至清償日止，按週
    年利率5％計算之利息，為有理由，應予准許；逾此範圍請求
    ，則屬無據，應予駁回。
七、本件係適用小額訴訟程序所為被告敗訴之判決，就原告勝訴
    部分，依民事訴訟法第436條之20規定，職權宣告假執行。
八、原告原訴之聲明請求之金額為10萬8,643元，故繳納裁判費1
    ,110元，嗣因原告減縮請求金額為2萬6,935元，該標的之金
    額在10萬元以下，屬小額訴訟程序案件，故依民事訴訟法第
    436條之19第1項規定，確定訴訟費用額為原告業已支付之裁
    判費1,000元。至原告繳納之110元【計算式：1,110元（原
    繳納裁判費部分）－1,000元（本件確定訴訟費用額）＝110元
    】，則因原告減縮聲明而不得列入訴訟費用，而應由原告自
    行負擔。又因本件實質上屬適用小額程序案件，僅不及變更
    案號而已，故關於上訴費用計算、上訴之規定均應適用小額
    訴訟程序，附此敘明。
九、訴訟費用負擔依據：民事訴訟法第78條，並依同法第436條
    之19第1項規定，確定訴訟費用之負擔如主文第2項所示。
中　　華　　民　　國　　111 　年　　8 　　月　　24　　日
                  桃園簡易庭  法  官  陳容蓉
附表
-----
折舊時間           金額
第1年折舊值        62,905×0.369=23,212
第1年折舊後價值    62,905-23,212=39,693
第2年折舊值        39,693×0.369=14,647
第2年折舊後價值    39,693-14,647=25,046
第3年折舊值        25,046×0.369=9,242
第3年折舊後價值    25,046-9,242=15,804
第4年折舊值        15,804×0.369=5,832
第4年折舊後價值    15,804-5,832=9,972
第5年折舊值        9,972×0.369×(6/12)=1,840
第5年折舊後價值    9,972-1,840=8,132
以上為正本係照原本作成。
如不服本判決，應於送達後20日內，向本院提出上訴狀，並表明
上訴理由，如於本判決宣示後送達前提起上訴者，應於判決送達
後20日內補提上訴理由書（須附繕本）。
如委任律師提起上訴者，應一併繳納上訴審裁判費。
中　　華　　民　　國　　111 　年　　8　　月　　24　　日
                              書記官  王帆芝
附錄：
一、民事訴訟法第436條之24第2項：
　  對於小額程序之第一審裁判上訴或抗告，非以其違背法令為
    理由，不得為之。
二、民事訴訟法第436條之25：
　  上訴狀內應記載上訴理由，表明下列各款事項：
　  ㈠原判決所違背之法令及其具體內容。
　  ㈡依訴訟資料可認為原判決有違背法令之具體事實。
三、民事訴訟法第471條第1項：（依同法第436條之32第2項規定
    於小額事件之上訴程序準用之）
    上訴狀內未表明上訴理由者，上訴人應於提起上訴後20日內
    ，提出理由書於原第二審法院；未提出者，毌庸命其補正，
    由原第二審法院以裁定駁回之。